【裁判字號】    95,易,977
【裁判日期】    950731
【裁判案由】    毀損
【裁判全文】
臺灣板橋地方法院刑事判決               95年度易字第977號
公  訴  人  臺灣板橋地方法院檢察署檢察官
被      告  丙○○
上列被告因毀損案件，經檢察官提起公訴（九十五年度偵字第八
七七三、九０八七號），本院判決如下：
    主  文
丙○○損壞他人之電腦、螢幕、掃瞄機、書櫃、衣櫥、書桌、房
間窗戶玻璃，足以生損害於他人，處有期徒刑參月，如易科罰金
，以參佰元折算壹日。
    事  實
一、丙○○與乙○○為兄弟關係，原同住於臺北縣中和市○○路
    二五九巷一之一號，於民國九十四年十一月八日中午十二時
    三十分許，因不滿其兄乙○○將其電視音量轉小，竟基於毀
    損之故意，以徒手損壞乙○○所有之電腦、螢幕、掃瞄機、
    書櫃及其父甲○○所有、由其兄乙○○管領使用之衣櫥、書
    桌、房間窗戶玻璃，足以生損害於乙○○。
二、案經乙○○訴由臺北縣警察局中和分局報請臺灣板橋地方法
    院檢察署檢察官偵查起訴。
    理  由
甲、程序事項：
    按凡財產法益被侵害時，其財產之所有權人固為直接被害人
    ，即對於該財產有事實上管領力之人，因他人之犯罪行為而
    其管領權受有侵害者，亦不失為直接被害人，最高法院九十
    二年度台非字第六十一號判決意旨可資參照。查本案被告所
    毀損之衣櫥、書桌、房間窗戶玻璃等物，固係被告之父甲○○所有，惟該等物品乃係由告訴人乙○○管領使用一情，已
    經告訴人乙○○於本院審理中指述明確，是告訴人乙○○對
    於該等物品亦具有事實上之管領力，其因被告之犯罪行為使
    其管領權受有侵害，自亦屬直接被害人，當得依法提出告訴
    ，先予敘明。
乙、證據能力：
    按被告以外之人於偵查中向檢察官所為之陳述，除顯有不可
    信之情況者外，得為證據，刑事訴訟法第一百五十九條之一
    亦定有明文。查，證人甲○○於偵查中所為之陳述，業經具
    結，且無顯不可信之情形，自得為證據。
丙、事實認定及論罪科刑之理由
一、訊據被告丙○○矢口否認有何毀損之犯行，辯稱：當天伊並
    不在家中，且告訴人乙○○所提出之照片，並未拍到伊在照
    片內，自不能證明係伊損壞乙○○房間內之物品云云。
二、經查，上揭犯罪事實，業經證人即告訴人乙○○於本院審理
    時證稱：當時我在客廳聽到我房間裡面有撞擊及破碎的聲音
    ，我想把房門推開但推不開，我由房間的後窗往裡面看，看
    到被告動手砸我的東西，電腦、螢幕、掃瞄機、書櫃、衣櫥
    、書桌幾乎都被破壞，文件散落一地（見本院九十五年七月
    十九日審判筆錄第四、五頁）等語綦詳，並有照片八張附卷
    可稽，另證人即被告之父甲○○於偵查中亦證稱：當天只有
    我和丙○○、乙○○在家，乙○○跑來告訴我說他的東西被
    打壞了；東西應該是丙○○打壞的，因為乙○○之前把丙○○的電視關小聲，丙○○不滿，所以破壞乙○○的東西，當
    天家中只有我們三個人，家中沒有他人侵入的情形等語（見
    偵查卷第三十一、三十二頁），互核其證述情節大致相符，
    且以證人甲○○與被告為父子，證人乙○○與被告為兄弟，
    乃血緣至親，證人甲○○、乙○○當無甘冒偽證風險而故意
    誣陷被告之可能，況被告前於偵查中亦自陳：九十四年十一
    月八日一開始我一個人在家，乙○○的房門本來就鎖著，我
    沒有將乙○○的東西毀損，我不曉得是誰砸的，過一陣子乙○○回來，我爸也回來，乙○○就帶我爸去看他的房間，當
    時我也有去看他的房間，就是照片上的樣子；當天我大部分
    的時間都在家，在中午十二點三十分之前我都在家裡等語（
    見偵查卷第三十八頁），足見事發當日，被告確有在臺北縣
    中和市○○路二五九巷一之一號住處，益徵告訴人乙○○之
    指述並非虛構，應堪採信。被告所辯，洵屬推諉卸責之詞，
    委無可採。事證明確，被告犯行，已堪認定。
三、查被告行為後，刑法業於九十四年二月二日經總統以華總一
    義字第０九四０００一四九０一號令修正公布，並於九十五
    年七月一日施行（下稱新刑法，修正前刑法下稱舊刑法），
    刑法施行法第一條之一亦於九十五年六月十四日經總統以華
    總一義字第０九五０００八五一八一號令公布施行，參酌最
    高法院九十五年五月二十三日刑事庭第八次會議決議，新刑
    法第二條第一項之規定，係規範行為後法律變更所生新舊法
    律比較適用之準據法，於新刑法施行後，應適用新刑法第二
    條第一項之規定，為「從舊從輕」之比較。另於比較時應就
    罪刑有關之共犯、未遂犯、想像競合犯、牽連犯、連續犯、
    結合犯，以及累犯加重、自首減輕暨其他法定加減原因（如
    身分加減）與加減比例等一切情形，本於統一性及整體性原
    則，綜其全部罪刑之結果而為比較。而被告行為後，（一）
    刑法施行法第一條之一規定：「中華民國九十四年一月七日
    刑法修正施行後，刑法分則編所定罰金之貨幣單位為新臺幣
    。九十四年一月七日刑法修正時，刑法分則編未修正之條文
    定有罰金者，自九十四年一月七日刑法修正施行後，就其所
    定數額提高為三十倍。但七十二年六月二十六日至九十四年
    一月七日新增或修正之條文，就其所定數額提高為三倍。」
    ，是刑法第三百五十四條有關罰金刑處罰之規定已有修正，
    惟經比較增訂之刑法施行法第一條之一與被告行為時之罰金
    罰鍰提高標準條例第一條前段、現行法規所定貨幣單位折算
    新臺幣標準第二條結果，二者規定適用之結果並無不同；（
    二）新刑法第三十三條第五款規定「罰金：新臺幣一千元以
    上，以百元計算之。」，與舊刑法第三十三條第五款規定「
    罰金：一元以上。」不同，經比較新舊法結果，以被告行為
    時之舊法較為有利於被告；（三）罰金罰鍰提高標準條例第
    二條業已刪除，刑法第四十一條第一項前段關於易科罰金之
    折算標準已由舊法之銀元一百元、二百元、三百元修正為新
    臺幣（下同）一千元、二千元、三千元，因屬科刑規範事項
    之變更，其折算標準為裁判時所應諭知，自有就新舊法規定
    比較之必要，經比較新舊法結果，以被告行為時之舊法較為
    有利於被告。因之，經綜其全部罪刑之結果而為比較，以舊
    刑法有利於被告，應一體適用舊刑法之規定，是核被告丙○○所為，係犯修正前刑法第三百五十四條之毀損他人物品罪
    。又起訴書雖記載被告另有毀壞告訴人乙○○所有書桌抽屜
    內之文件，惟證人乙○○於本院審理中已清楚證稱文件係散
    落一地（見本院九十五年七月十九日審判筆錄第五頁），且
    由證人乙○○所提出之照片八張亦未見到有文件遭撕毀之情
    形，是被告所損壞之物應不包括文件在內，附予敘明。爰審
    酌被告與告訴人乙○○為兄弟手足，本應和睦共處，竟僅因
    細故即破壞告訴人乙○○所有及管理使用之物品，造成告訴
    人乙○○之損失不貲，迄今亦未與告訴人乙○○達成和解，
    賠償告訴人乙○○之損失，犯後態度不佳，兼衡其犯罪之動
    機、目的、手段等一切情狀，量處如主文所示之刑，並依修
    正前刑法第四十一條第一項前段規定諭知易科罰金之折算標
    準，以示懲儆。
據上論斷，應依刑事訴訟法第二百九十九條第一項前段，刑法第
二條第一項前段、修正前第三百五十四條、第四十一條第一項前
段，罰金罰鍰提高標準條例第一條前段、修正前第二條，判決如
主文。
本案經檢察官黃怡華到庭執行職務。
中    華    民    國  九十五  年    七    月  三十一  日
                  刑事第十九庭  審判長法  官  白光華
                                      法  官  楊志雄
                                      法  官  曾淑娟
上列正本證明與原本無異。
如不服本判決，應於判決送達後十日內向本院提出上訴狀（應附
繕本），上訴於臺灣高等法院。
                                      書記官  陳金鳳
中    華    民    國  九十五  年    七    月  三十一  日
附錄本案論罪科刑法條全文：
刑法第三百五十四條：
毀棄、損壞前二條以外之他人之物，或致令不堪用，足以生損害
於公眾或他人者，處二年以下有期徒刑、拘役或五百元以下罰金
。


司法院資訊處製作；財團法人民間司法改革基金會備份。
